臺灣高雄地方法院民事判決　　　　　　　93年度訴字第2047號
原　　　告　戊○○
訴訟代理人　張榮作律師
被　　　告　甲○○
　　　　　　丁○○
　　　　　　丙○○
　　　　　　癸○○
　　　　　　辛○○
　　　　　　卯○○
兼上六人共
同訴訟代理　乙○○
人
被　　　告　丑○○
　　　　　　寅○○
　　　　　　壬○○
　　　　　　　　　　　　三號
　　　　　　庚○○
　　　　　　　　　　　　弄四號.
　　　　　　子○
　　　　　　己○○
當事人間分割共有物事件，本院判決如下：
  主      文
原告之訴及假執行之聲請均駁回。
訴訟費用由原告負擔。
  事實及理由
一、原告方面：
１、高雄市○○區○○段第23地號（面積229 平方公尺）土地、
    同段第23之1 地號（面積229 ‧03平方公尺）土地、同段第
    23之2 地號（面積229 ‧04平方公尺）土地、同段第23之3
    地號（面積229 ‧03平方公尺）土地、同段第23之4 地號（
    面積229 ‧04平方公尺）土地、同段第23之5 地號（面積22
    9 ‧03平方公尺）土地、同段第23之6 地號（面積229 ‧04
    平方公尺）土地、同段第23之7 地號（面積171 ‧78平方公
    尺）土地、同段第23之8 地號（面積229 ‧04平方公尺）土
    地、同段第23之9 地號（面積229 ‧03平方公尺）土地、同
    段第23之10地號（面積57‧26平方公尺土地），為原告戊○○，與被告甲○○、乙○○、丑○○、寅○○、癸○○、壬○○、庚○○、子○、丁○○、丙○○、辛○○、卯○○、
    己○○、何榮吉所共有。應有部分為：原告戊○○40分之1
    、甲○○20分之2 、乙○○20分之2 、丑○○20分之1 、寅
    ○○20分之1 、癸○○20分之2 、壬○○20分之1 、庚○○
    20分之1 、子○20分之2 、丁○○20分之1 、丙○○20分之
    1 、辛○○20分之2 、卯○○20分之1 、己○○40分之1 、
    何榮吉20分之2 。惟何榮吉上開十一筆土地之持分，業經強
    制執行拍賣，而由丁○○取得（即丁○○之持分已變為20分
    之3）。
２、請求將上開11筆土地合併分割，暨聲明：「兩造共有之高雄
    市○○區○○段第23地號（面積229 平方公尺）土地、同段
    第23之1 地號（面積229 ‧03平方公尺）土地、同段第23之
    2 地號（面積229 ‧04平方公尺）土地、同段第23之3 地號
    （面積229 ‧03平方公尺）土地、同段第23之4 地號（面積
    229 ‧04平方公尺）土地、同段第23之5 地號（面積22 9‧
    03平方公尺）土地、同段第23之6 地號（面積229 ‧04平方
    公尺）土地、同段第23之7 地號（面積229 ‧04平方公尺）
    土地、同段第23之8 地號（面積229 ‧04平方公尺）土地、
    同段第23之9 地號（面積229 ‧03平方公尺）土地、同段第
    23之10地號（面積57‧26平方公尺土地），准許合併分割。
    」，其分割方法為如降圖所示「高雄市○○區○○段第23地
    號（面積229 ‧04平方公尺）土地分歸乙○○所有。同段第
    231 地號（面積229 ‧03平方公尺）土地分歸被告甲○○所
    有、同段第23之2 地號（面積229 ‧04平方公尺）土地分歸
    被告寅○○、丑○○以應有部分各二分之1 保持共有、同段
    第23之3 地號（面積229 ‧03平方公尺）土地分歸被告子○
    所有、同段第23之4 地號（面積229 ‧04平方公尺）土地分
    歸被告癸○○所有、同段第23之5 地號（面積229 ‧03平方
    公尺）土地分歸被告丙○○、丁○○以應有部分各2 分之1
    保持共有、同段第23之6 地號（面積229 ‧04平方公尺）土
    地分歸被告庚○○、壬○○以應有部分各2 分之1 保持共有
    、同段第23之7 地號（面積171 ‧78平方公尺）土地，依被
    告卯○○以應有部分3 分之1 、原告應有部分3 分之1 比例
    保持共有、同段第23之8 地號（面積229 ‧04平方公尺）土
    地分歸辛○○所有、同段第23之9 地號（面積229 ‧03平方
    公尺）土地分歸丁○○所有、同段第23之10地號（面積57‧
    26平方公尺土地）分歸被告己○○所有。原告並願供擔保，
    請准宣告假執行。
二、被告甲○○、乙○○、丑○○、寅○○、壬○○、庚○○、
    子○、丙○○、丁○○、卯○○、癸○○、辛○○：同意原
    告起訴時所提之分割方案。
三、被告己○○：並未到院，亦未以書狀表示意見。
四、得心證之理由：
１、原告之訴，依其所訴之事實，在法律上顯無理由者，法院得
　　不經言詞辯論，逕以判決駁回之，民事訴訟法第249 條第2
    項定有明文。
２、按分割之方法不能協議決定者，共有人得聲請法院為分割。
    故訴請法院裁判分割，要件之一即為「須有分割請求權」。
    然分割共有物之請求權，於協議分割契約成立後，就已因行
    使而消滅，故協議分割成立後，即不得再請求以協議或裁判
    分割。又協議分割之效力不僅於共有人間發生效力，對於應
    有部分之受讓人，亦有拘束力，故共有人中如有將應有部分
    讓與第三人者，分割契約對受讓與人繼續存在。且協議分割
    後，共有人未取得分得部分之單獨所有權，而僅取得履行協
    議之請求權，於共有人中如有不按已成立之協議履行時，他
    共人得訴請履行，此履行分割協議請求權之消滅時效應為十
    五年（參謝在全著民法物權論上冊81年6 月修訂版第361 頁
    到363 頁）。
３、其次，強制執行法第51條第2 項規定：「實施查封後，債務
    人就查封物所為移轉、設定負擔或其他有礙執行效果之行為
    ，對於債權人不生效力。」，故查封後對查封標的物所為有
    礙執行效果之處分係相對無效，亦即僅對債權人無效，但債
    務人與處分行為之相對人間依然無效。因此，執行債務人與
    處分行為之相對人間仍有效，因此債權人撤回強制執行或查
    經撤銷時，處分行為仍完全有效（參張登科著強制執行法第
    263 頁）。因此，共有人對共有物之應有部分經實施查封後
    ，共有人（包含執行債務人及非執行債務人）仍得依民法第
    824 條規定之方法，請求分割共有物。惟協議分割之結果有
    礙執行效果者，對於債權人不生效力。至於裁判分割，係法
    院基於公平原則，決定適當之方法而分割共有物，自不發生
    有礙執行效果之問題，債權人即不得對之主張不生效力 (最
    高法院69年度第14次民事庭會議決議、69年度台上字第3373
    號判決、69年度台上字第2403號判例、72年台上定2642 號
    判例；謝在全著民法物權論上冊81年6 月修訂版第408 頁、
    409 頁）。從而，不論是共有人之應有部分遭查封前或查封
    後，所為之分割協議，就共有人之間均屬有效，只是「協議
    分割之結果若有礙執行效果時，對債權人不生效而已」。
４、經查，原告前曾以甲○○、乙○○、丑○○、寅○○、癸○○、壬○○、庚○○、子○、丁○○、丙○○、辛○○、卯
    ○○、己○○、何榮吉為被告，於92年5 月19日具狀，主張
    「原告與甲○○、乙○○、丑○○、寅○○、癸○○、壬○○、庚○○、子○、丁○○、丙○○、辛○○、卯○○、己○○、何榮吉為被告，於91年10月間，就共有之上開11筆土
    地達成分割協議，約定合併分割及分割方式，己○○雖未在
    分割協議契約書上簽名，但嗣已同意分割協議之內容，並交
    付印鑑證明用供辦理分割手續，嗣因己○○不願提供印章辦
    理手續，而依分割協議契約之法律關係，訴請該另案之被告
    協同辦理分割登記」，並經本院於92年11月21日以92年度訴
    字第1400號判決：「被告應協同原告就兩造共有坐落高雄市
    三民區○○段第23、23之1 、23之2 、23之3 、23之4 、23
    之5 、23之6 、23之7 、23之8 、23之9 、23之10地號等土
    地辦理合併分割。其分割方法為：高雄市○○區○○段第23
    地號、面積二百二十九點零四平方公尺土地，分歸被告乙○○所有；同段第23之1 地號、面積二百二十九點零三平方公
    尺土地，分歸被告甲○○所有；同段第23之2 地號、面積二
    百二十九點零四平方公尺土地，依被告寅○○、丑○○應有
    部分各二分之一比例保持共有；同段第23之3 地號、面積二
    百二十九點零三平方公尺土地，分歸被告子○所有；同段第
    23之4 地號、面積二百二十九點零四平方公尺土地，分歸被
    告吳王試所有；同段第23之5 地號、面積二百二十九點零三
    平方公尺土地，依被告丙○○、丁○○應有部分各二分之一
    比例保持共有；同段第23之6 地號、面積二百二十九點零四
    平方公尺土地，依被告庚○○、壬○○應有部分各二分之一
    比例保持共有；同段第23之7 地號、面積一百七十一點七八
    平方公尺土地，依被告卯○○應有部分三分之二、原告應有
    部分三分之一比例保持共有；同段第23之8 地號、面積二百
    二十九點零四平方公尺土地，分歸被告辛○○所有；同段第
    23之9 地號、面積二百二十九點零三平方公尺土地，分歸被
    告何榮吉所有；同段第23之10地號、面積五十七點二六平方
    公尺土地，分歸被告己○○所有。訴訟費用由被告己○○負
    擔二分之一，餘由原告負擔。」，該另案判決並已於92年12
    月22日確定，此經本院調閱92年訴字第1400號卷核對無訛。
    又經參酌該另案卷，除有原告提出之協議分割契約書外，己○○以外之其餘被告均認諾原告於該另案之主張，並經代書
    即證人柳福然到院結證。從而堪信系爭11筆土地，業經共有
    人協議分割，甚至業經本院依分割協議判決確定。
５、依土地登記謄本所示，雖然己○○之應有部分，於８８年３
    月１２日經假扣押登記。但稽諸首開說明，假扣押後所為之
    分割協議仍為有效，至多於協議分割之結果若有礙執行效果
    時，才對債權人不生效而已，因此原告自不得再訴請本院裁
    判分割。為此，原告提起本件訴訟，顯無理由，應予駁回。
    又原告之訴既經駁回，其假執行之聲請失所附麗，併予駁回
    。
五、結論：原告之訴顯無理由，依民事訴訟法第249 條第2 項、
    第78條，判決如主文。
中　　華　　民　　國　　94　　年　　5 　　月　　12　　日
                  民事第二庭    法　官　洪碩垣
正本係照原本作成。
如不服本判決，應於送達後20日內，向本院提出上訴狀並表明上
訴理由，如於本判決宣示後送達前提起上訴者，應於判決送達後
10日內補提上訴理由書（須附繕本）。
中　　華　　民　　國　　94　　年　　5 　　月　　12　　日
                                書記官　光聰
